【裁判字號】    99,簡上,9
【裁判日期】    990514
【裁判案由】    撤銷調解
【裁判全文】
台灣花蓮地方法院民事判決             99年度簡上字第9號
上  訴  人  丁○○
訴訟代理人  丙○○
被上訴人    甲○○
訴訟代理人  乙○○
            洪秀香
上列當事人間請求撤銷調解事件，上訴人對於中華民國98年11月
13日本院玉里簡易庭98年度玉簡字第34號第一審判決提起上訴，
本院於99年4月20日言詞辯論終結，判決如下：
    主    文
上訴駁回。
第二審訴訟費用由上訴人負擔。
    事實及理由
一、本件經本院審理結果，認為原審以本院98年度玉簡他調字第
    7號調解筆錄（下稱系爭調解）無法律上無效或得撤銷之原
    因，而駁回上訴人之訴，認事用法並無不合，應予維持。
二、上訴人提起上訴，聲明1.原判決廢棄，2.請求撤銷系爭調解
    筆錄。其陳述略以：上訴人於調解時係同意自行拆除占用土
    地之建物磚石造部分約18坪（60平方公尺），至於加強磚造
    建物部分所占用被上訴人土地約2坪（7平方公尺），因屬加
    強磚造建築物樑柱結構位置，由被上訴人協議讓購上訴人；
    但調解筆錄記載「相對人（即上訴人）願拆除建物面積66平
    方公尺」，且未載被上訴人願讓購約2坪（7平方公尺）土地
    予上訴人，有違兩造調解合意內容，調解筆錄違背事實，涉
    有瑕疵，原審判決未審究事實，應予廢棄。上訴人所有加強
    磚造房屋屋齡已有30年，恐因僅2坪（7平方公尺）之拆除而
    影響整棟房屋結構安全。
三、被上訴人則聲明：上訴駁回。陳述略以：兩造於民國98年5
    月8日在鈞院達成調解（98年度玉簡他調字第7號），且無意
    思表示不清之情形，上訴人事後卻反悔提起調解無效之訴，
    無任何得撤銷之原因，其上訴依法未合；系爭建物僅拆除一
    小部分，以加強磚造之結構而言，就該拆除部分補強應非難
    事，本件調解並無得撤銷之原因。
四、本院之判斷：
  (一)被上訴人於98年間起訴請求上訴人將其所有建物占用坐落花
    蓮縣玉里鎮○○段226地號土地（土地為被上訴人所有，下
    稱系爭土地）、面積66平方公尺拆除，經本院以98年度玉簡
    他調字第7號事件受理後，兩造於98年5月8日在本院成立調
    解，上訴人同意於98年7月底前將系爭土地占用部分之建物
    面積66平方公尺拆屋還地予被上訴人，兩造及上訴人之代理
    人丙○○並在調解筆錄上簽名等情，此經本院依職權調閱本
    院98年度玉簡他調字第7號事件卷宗（後改案號為98年度玉
    簡字第32號）核閱無誤，應堪信為真實。
  (二)按調解經當事人合意而成立；調解成立者，與訴訟上和解有
    同一之效力。調解有無效或得撤銷之原因者，當事人得向原
    法院提起宣告調解無效或撤銷調解之訴。民事訴訟法第416
    條第1、2項定有明文。又依同條第4項準用同法第500條規定
    ，提起宣告調解無效或撤銷調解之訴，須於調解筆錄送達之
    日起30日之不變期間內提起。經查：系爭調解筆錄係於98年
    5月8日調解成立，該調解筆錄於98年6月6日送達上訴人，有
    調解筆錄、送達證書附於該事件卷宗可憑（本院98年度玉簡
    他調字第7號卷27、28、47頁），上訴人卻遲至98年8月17日
    始提起本件撤銷之訴（原審卷起訴狀參照），顯已逾上開法
    定不變期間，不得再提起。
  (三)系爭調解成立當日，兩造及上訴人之代理人丙○○均在場，
    就上訴人所有建物占用系爭土地、面積66平方公尺應拆除部
    分，明確記載於調解筆錄上，並有花蓮線玉里地政事務所土
    地複丈成果圖附於調解筆錄後作為附件，據以確定上訴人應
    拆屋還地之範圍為該附圖所示A部分、面積66平方公尺，兩
    造及上訴人之代理人丙○○並均在調解筆錄上簽名，有該調
    解卷宗可稽，該調解筆錄並無隻字片語提及被上訴人同意將
    上訴人加強磚造建物所占用系爭土地約2坪（7平方公尺）出
    售予上訴人之意旨，故上訴人此部分主張，顯難採信，況上
    訴人並未能舉證證明系爭調解筆錄有何得撤銷之原因，故上
    訴人僅憑其主觀之認知稱兩造有出售土地之合意，及拆除影
    響建物結構安全云云，請求撤銷系爭調解筆錄，自屬無據。
五、從而，上訴人主張系爭調解筆錄有得撤銷之原因，請求撤銷
    ，為無理由，應予駁回。原審為上訴人敗訴之判決，核無不
    合，上訴人仍執前詞，指摘原判決不當，求予廢棄改判，為
    無理由，應駁回上訴。本件事證已明，兩造其餘攻擊防禦方
    法及舉證，均無礙勝負判斷，爰不一一論列，併此敘明。
六、據上論結，本件上訴為無理由，依民事訴訟法第436條之1第
    3項、第449條第1項、第78條，判決如主文。
中    華    民    國    99    年    5     月    14    日
                      臺灣花蓮地方法院民事庭
                          審判長法官  湯文章
                          法      官  陳雅敏
                          法      官  楊碧惠
上為正本係照原本作成。
本件不得上訴。
中    華    民    國    99    年    5     月    14    日
                          法院書記官  羅仕健

司法院資訊處製作；財團法人民間司法改革基金會備份。
